【裁判字號】    96,重上更(一),133
【裁判日期】    971201
【裁判案由】    返還土地等
【裁判全文】
臺灣高等法院民事裁定             96年度重上更(一)字第133號
被上  訴人  庚○○
訴訟代理人  徐南城律師
            丙○○
參  加  人  丁○○
            己○○
            戊○○
            辛○○
上  訴  人  台北縣平溪鄉公所
法定代理人  乙○○
訴訟代理人  王正喜律師
            甲○○
上列當事人間請求返還土地等事件，上訴人對於中華民國94年7
月8 日臺灣基隆地方法院92年度訴字第497 號第一審判決提起上
訴，經最高法院第一次發回更審後，被上訴人為訴之追加，本院
裁定如下：
    主  文
被上訴人追加之訴（關於訴訟標的民法第259條、第213條第3項
、第214條、第215條規定部分）駁回。
追加之訴之訴訟費用由被上訴人負擔。
    理  由
一、查被上訴人於原審起訴主張：台北縣平溪鄉○○○段番子坑
    小段56、57、57-1、57-2、59-1、60、63-1、63-2、67-1、
    67-2、71、72-1、72-2、75、138、139地號土地（下稱系爭
    土地）為伊及參加人丁○○、己○○共有，應有部分各3 分
    之1 ，上訴人於民國（下同）77年1 月間向伊、參加人及鄰
    地等地主提出「平湖森林遊樂區計畫」（以下稱系爭計畫）
    ，欲在系爭土地及鄰地設立森林遊樂區，經伊及其他地主於
    77年1 月22日與上訴人約定由上訴人以公告地價加二成之方
    式收購土地，並補償地上物價額，嗣伊及參加人先提供系爭
    土地供上訴人開闢道路、施作停車場，但上訴人未依約支付
    價金，且系爭計畫亦因行政院認為與非都市土地使用管制所
    定之「森林區」原則不符而予以否決，伊乃對上訴人為解除
    系爭土地買賣契約之意思表示，爰本於民法第259 條、第21
    3 條第3 項、第214 條、第215 條規定（見本院重上卷1 第
    84頁；更(一)卷1 第214 頁），請求上訴人給付伊新台幣（以
    下同）11,190,050元，及自起訴狀送達翌日（即92年11月20
    日）起至清償日止按年息5%計算之利息，伊並願供擔保，請
    准宣告假執行等語。原審判命上訴人應給付被上訴11,190,
    050 元，及自94年7 月2 日起至清償日止按年息5%計算之利
    息，駁回被上訴人其餘之訴及假執行之聲請。被上訴人就敗
    訴部分，未聲明不服。上訴人則就敗訴部分，提起上訴。
二、按原告於第二審為訴之變更，非經被告同意，不得為之，但
    民事訴訟法第255 條第1 項第2 款至第6 款情形，不在此限
    ，同法第446 條第1 項定有明文。次按原告在第二審為訴之
    變更合法者，原訴可認為已因而視為撤回（最高法院71年台
    上字第3746號判例意旨參照）。查兩造於本院97年4 月24日
    準備程序期日協議簡化爭點為：兩造間就系爭土地之買賣契
    約，因上訴人欠缺自耕能力，致該買賣契約係以不能之給付
    為標的而無效。被上訴人並變更訴訟標的為民法第113 條回
    復原狀請求權、第213 條第3 項、第215 條規定（見本院更
    (一)卷1 第215 頁），屬訴之變更，經上訴人表示同意（見本
    院更(一)卷1 第318 頁反面、卷2 第115 頁反面），應認被上
    訴人已合法為訴之變更，其於原審所提起之訴訟即視為撤回
    。
三、按民事訴訟法第262 條第1 項規定：「原告於判決確定前，
    得撤回訴之全部或一部。但被告已為本案之言詞辯論者，應
    得其同意。」、第2 項規定：「訴之撤回應以書狀為之。但
    於期日，得以言詞向法院或受命法官為之。」、第4 項規定
    ：「訴之撤回，被告於期日到場，未為同意與否之表示者，
    自該期日起... 十日內未提出異議者，視為同意撤回。」；
    第263 條第2 項規定：「於本案經終局判決後將訴撤回者，
    不得復提起同一之訴。」；第249 條第1 項規定：「原告之
    訴，有下列各款情形之一者，法院應以裁定駁回之... 七起
    訴違背第253 條、第263 條第2 項之規定... 」。查被上訴
    人於原審起訴，經原審為終局判決，被上訴人於第二審合法
    為訴之變更，致原訴視為撤回，被上訴人自不得再本於民法
    第259 條、第213 條第3 項、第214 條、第215 條規定起訴
    （提起同一之訴）。被上訴人於97年11月17日提出之答辯(六)
    狀及於97年11月24日本院準備程序主張：兩造間就系爭土地
    之買賣契約有效，經伊解除，本於民法第259 條、第213 條
    第3 項、第214 條、第215 條規定，請求上訴人給付11,19
    0,050 元，及自94年7 月2 日起至清償日止按年息5%計算之
    利息等語，（見本院更(一)卷2 第95至101 頁、114 頁），係
    為訴之追加，該起訴顯已違背民事訴訟法第263條第2項之規
    定，為不合法，應予駁回。
四、依民事訴訟法第249 條第1 項第7 款、第95條、第78條，裁
    定如主文。
中    華    民    國    97    年    12    月    1     日
                    民事第四庭
                        審判長法  官  張劍男
                              法  官  彭昭芬
                              法  官  翁昭蓉
正本係照原本作成。
如不服本裁定，應於收受送達後10日內向本院提出抗告狀，並應
繳納抗告費新台幣１千元。
中    華    民    國    97    年    12    月    2     日
                              書記官  張淑芬


司法院資訊處製作；財團法人民間司法改革基金會備份。
